【裁判字號】    98,易,761
【裁判日期】    981224
【裁判案由】    偽造文書
【裁判全文】
臺灣屏東地方法院刑事判決               98年度易字第761號
公  訴  人  臺灣屏東地方法院檢察署檢察官
被      告  甲○○
                    （現另案
上列被告因偽造文書案件，經檢察官提起公訴（98年度偵字第30
04號），本院判決如下：
    主  文
甲○○無罪。
    理  由
一、證據能力部分：
  (一)按被告以外之人於偵查中向檢察官所為之陳述，除顯有不可
    信之情況者外，得為證據，刑事訴訟法第159 條之1 第2 項
    定有明文。此因檢察官與法官同為司法官署，且檢察官代表
    國家偵查犯罪，依法有訊問被告、證人及鑑定人之權力，依
    法亦對被告有利不利之情形均應注意，是以，被告以外之人
    前於偵查中已具結而為陳述，除顯有不可信之情況之理由外
    ，該證人於偵查中之陳述，自得作為證據。經查，公訴人所
    引證人李政光、李世文及謝明宇於偵查中所為陳述，係被告
    以外之人於審判外之言詞陳述，原不具證據能力，惟證人於
    偵查中向檢察官所為之陳述，業經證人依法具結，本院審酌
    其陳述時之外在環境，並何無顯不可信之情況，揆諸上開說
    明，應認上開證人於偵查中向檢察官所為之陳述，均具證據
    能力。
  (二)次按被告以外之人於審判外之陳述，雖不符前4 條之規定，
    而經當事人於審判程序同意作為證據，法院審酌該言詞陳述
    或書面陳述作成時之情況，認為適當者，亦得為證據。當事
    人、代理人或辯護人於法院調查證據時，知有第159 條第1
    項不得為證據之情形，而未於言詞辯論終結前聲明異議者，
    視為有前項之同意，刑事訴訟法第159 條之5 定有明文。本
    件下列所引其餘具傳聞性質之證據，當事人均未爭執其證據
    能力，亦未於本案言詞辯論終結前對證據能力聲明異議，依
    上開規定，視為當事人同意作為證據，且經本院審酌該等證
    據作成時之情況及證據取得過程等節，認亦適宜作為證據，
    自得為本件裁判基礎之證據資料，亦均具證據能力。
二、公訴意旨略以：被告甲○○因其所有之重型機車，為無車牌
    車輛，為規避檢查，竟於民國97年間，以不詳代價委請年籍
    姓名不詳者以壓克力面板偽造VTR-1000號車牌號碼1 面，並
    將上述偽造之車牌，懸掛在其所有之重型機車，以供行駛之
    用，足生損害於公路監理機關對交通管理之正確性，嗣於97
    年6 月30日5 時25分許，被告友人李政光騎乘該車，行經屏
    東縣內埔鄉○○村○○路圓環時發生車禍，警方據報到場處
    理，始查獲上情，並扣得該偽造之機車車牌1 面。因認被告
    涉犯刑法第216 條、第212 條之行使偽造特種文書罪嫌云云
    。
三、按犯罪事實應依證據認定之，無證據不得推定其犯罪事實。
    又不能證明被告犯罪者，應諭知無罪之判決，刑事訴訟法第
    154 條第2 項、第301 條第1 項分別定有明文。次按刑事訴
    訟法第161 條已於91年2 月8 日修正公布，其第1 項規定：
    檢察官就被告犯罪事實，應負舉證責任，並指出證明之方法
    。因此，檢察官對於起訴之犯罪事實，應負提出證據及說服
    之實質舉證責任。倘其所提出之證據，不足為被告有罪之積
    極證明，或其指出證明之方法，無從說服法院以形成被告有
    罪之心證，基於無罪推定之原則，自應為被告無罪判決之諭
    知，最高法院92年台上字第128 號判例意旨可資參照。
四、公訴人認被告涉犯前開行使偽造特種文書罪嫌，無非係以證
    人李政光、李世文及謝明宇之證述、交通部公路總局高雄區
    監理所屏東監理站98年5 月19日高監屏字第0980018193號函
    、屏東縣政府警察局內埔分局98年6 月1 日內警偵字第0980
    006592號函等為其論據。訊據被告坦承上開機車為其所有，
    然堅詞否認有何行使偽造特種文書之犯行，辯稱：伊購入上
    開機車時，該車牌便已懸掛車上，該車牌僅為一壓克力板，
    上面所寫的VTR-1000就是該機車的型號等語（見本院卷第31
    頁背面、第57頁背面）等語。
五、經查：
  (一)上開機車係被告所有，其上並懸掛有前揭「VTR-1000」車牌
    乙情，業經被告於本院審理時坦承不諱，並有證人李政光、
    李世文及謝明宇偵訊中之證述（見偵卷第6-7 頁、第22-23
    頁及第25-26 頁）可資佐證，另有該機車照片1 張（見警卷
    第15頁下方照片）附卷可查，是此部分之事實，自可認定。
    又依上開機車之引擎號碼查詢，該機車未領有合格機車牌照
    及全國公路監理系統並無「VTR-1000」車號等節，有屏東縣
    政府警察局內埔分局98年6 月1 日內警偵字第0980006592號
    函附之職務報告、引擎號碼查詢機車車籍結果、相片4 張等
    資料（見偵卷第13-17 頁）與交通部公路總局高雄區監理所
    屏東監理站98年5 月19日高監屏字第0980018193號函（見偵
    卷第12頁）存卷可查，此部分之事實，亦均可認定。然此，
    亦尚難認定被告有何如公訴意旨所指以不詳代價委請年籍姓
    名不詳之人製造上開車牌之行為。
  (二)按機車車牌之顏色、號碼、編排方式等，為機車牌照內容之
    一部，足以供區別機車種類及許可行駛之證明。而我國現行
    機車車牌之核發規則略以：1.250CC 以上之大型重型機車，
    車牌為黃底黑色字，前3 碼阿拉伯數字後3 碼英文字，96年
    9 月21日道路交通安全規則修訂後，550CC 以上之大型重型
    機車，車牌為紅底白色字，前2 碼英文代碼後2 碼阿拉伯數
    字；2.50CC以上至250CC 以下重型機車，車牌為白底黑色字
    ，前3 碼英文字後3 碼阿拉伯數字；3.50CC以下之輕型機車
    ，車牌為綠底白色字，前3 碼英文字後3 碼阿拉伯數字等情
    ，有交通部公路總局高雄區監理所屏東監理站98年9 月16日
    高監屏字第0980035713號函在卷可參（見本院卷第25頁）。
    另自96年1 月1 日起所核發之機車牌照，牌照上方已無區域
    區別（如臺灣省、臺北市、高雄市）乙事，有該站98年9 月
    25日高監屏字第0980036870號函（見本院卷第39頁）在卷可
    考。是依上開說明，堪認我國現行所核發之機車車牌，其車
    牌號碼之編成，至多僅3 碼英文字、3 碼阿拉伯數字，而除
    96 年1月1 日前所核發之機車車牌上方有臺灣省、臺北市、
    高雄市等區域標示外，於機車車牌之上、下方應無其他文字
    、數字註記甚明。
  (三)按刑法上之仿造，僅求其類似即足，與偽造之須形式上與真
    者相同者迥然有別，最高法院41年台非字第15號判例意旨可
    資參照。查本件扣案之車牌，係壓克力塑膠材質，車牌正面
    下方記載中文字「兵庫二輪重機生存遊戲」，車牌號碼VTR-
    1000，車牌號碼上方有「HONDA 」字樣等情，業經本院當庭
    勘驗明確，有本院勘驗筆錄1 份附卷可稽（見本院卷第46頁
    ）。是上開扣案車牌，其材質非但與一般循正常途徑向監理
    機關申請核發之以金屬材料製作之機車車牌不同，其上車號
    之記載係前3 碼英文字後4 碼阿拉伯數字，更與上述我國現
    行機車車牌發牌規則之號碼編排方式迥然有異，再者，該車
    牌之上下方，更有我國現行機車車牌所無之英文、中文字樣
    ，尋常人一眼望之，即可明顯辨別其非監理機關所核發之合
    格機車車牌，參諸上開判例意旨，自與刑法上所指「偽造」
    之概念不符，從任何情況觀之，均更無使人混淆或誤認為合
    格機車車牌之可能。據此，尚難認定被告有何偽造車牌並加
    以行使之犯行。
六、綜上所述，公訴人前揭所述犯罪事實及所憑證據，尚難證明
    被告果有本件行使偽造特種文書之事實，被告前揭所辯，尚
    非不可採信，其間既有合理懷疑存在，無法達到確信其為真
    實之程度，依法當不得遽為不利於被告之認定。此外復查無
    其他積極證據足供證明被告確有公訴人所指犯行，揆諸上開
    判例意旨及說明，即應為被告無罪之諭知。
據上論斷，應依刑事訴訟法第301 條第1 項，判決如主文。
本件經檢察官任亭到庭執行職務。
中    華    民    國    98    年    12    月    24    日
                  刑事第五庭    審判長法  官  石家禎
                                      法  官  陳秀慧
                                      法  官  程士傑
以上正本證明與原本無異。
如不服本判決應於收受判決後10日內向本院提出上訴書狀，並應
敘述具體理由；其未敘述上訴理由者，應於上訴期間屆滿後20日
內向本院補提理由書（均須按他造當事人之人數附繕本）「切勿
逕送上級法院」。
中    華    民    國    98    年    12    月    25    日
                                      書記官  孫秀桃


司法院資訊處製作；財團法人民間司法改革基金會備份。
